【裁判字號】    98,訴,672
【裁判日期】    980831
【裁判案由】    毒品危害防制條例
【裁判全文】
臺灣高雄地方法院刑事判決               98年度訴字第672號
公  訴  人  臺灣高雄地方法院檢察署檢察官
被      告  丙○○
                      號
選任辯護人  陳富勇律師（財團法人法律扶助基金會）
上列被告因違反毒品危害防制條例案件，經檢察官提起公訴（98
年度偵字第10890 號），本院判決如下：
    主  文
丙○○犯販賣第一級毒品罪，共二罪，各處有期徒刑拾陸年，未
扣案之販毒所得新臺幣伍佰、伍佰元，均沒收之，如全部或一部
不能沒收時，以其財產抵償之。又共同犯販賣第一級毒品罪，處
有期徒刑拾陸年，扣案之NOKIA 手機壹支（含門號000000
0000號SIM 卡）、電子磅秤壹台、夾鏈袋參拾只、分裝勺肆
支、吸管分裝勺貳只，均沒收之；未扣案之販毒所得新臺幣壹仟
元沒收之，如全部或一部不能沒收時，以其財產抵償之。又犯轉
讓第一級毒品罪，處有期徒刑壹年貳月，扣案之海洛因拾參包（
驗後合計淨重伍點肆玖公克，空包裝總重伍點柒玖公克，純度貳
柒點玖伍％，純質淨重壹點伍參公克），均沒收銷燬之。又犯非
法持有可發射子彈具殺傷力之槍枝罪，處有期徒刑參年，併科罰
金新臺幣拾伍萬元，罰金如易服勞役，以新臺幣壹仟元折算壹日
，扣案之改造手槍壹支（含彈匣壹個），沒收之。應執行有期徒
刑貳拾年，併科罰金新臺幣拾伍萬元，罰金如易服勞役，以新臺
幣壹仟元折算壹日，扣案之海洛因拾參包（驗後合計淨重伍點肆
玖公克，空包裝總重伍點柒玖公克，純度貳柒點玖伍％，純質淨
重壹點伍參公克），均沒收銷燬之；NOKIA 手機壹支（含門號0
000000000號SIM 卡）、電子磅秤壹台、夾鏈袋參拾只
、分裝勺肆支、吸管分裝勺貳只、改造手槍壹支（含彈匣壹個）
，均沒收之；未扣案之販毒所得新臺幣貳仟元沒收之，如全部或
一部不能沒收時，以其財產抵償之。
    事  實
一、丙○○明知海洛因係毒品危害防制條例第2條第2項第1 款所
    列之第一級毒品，未經許可不得持有、轉讓及販賣，竟仍意
    圖營利，基於販賣第一級毒品海洛因之犯意，於不詳時間、
    地點向不詳之人販入不詳數量之第一級毒品海洛因，並以其
    使用之0000000000號行動電話作為販毒之聯絡工具，由甲○○以0000000000號行動電話及00-0000000號室內電話，乙○○以0000000000號行動電話，與丙○○上開行動電話聯絡洽
    購第一級毒品海洛因，丙○○遂分別於：(一)民國98年3 月17
    日至18日間某時，在高雄市○○區○○路交流道附近，以新
    臺幣（下同）500 元之價格，販賣第一級毒品海洛因予甲○○1 次，供其施用；(二)98年3 月29日某時，在同上地點，販
    賣第一級毒品海洛因500 元予甲○○1 次，供其施用；(三)98
    年4 月2 日晚間某時，以1,000 元之價格，販賣1 包海洛因
    予乙○○1 次，並委由與其有犯意聯絡之真實姓名年籍不詳
    之成年男子將海洛因毒品交付予乙○○，供其施用。
二、丙○○復基於轉讓第一級毒品海洛因之犯意，將其於98年4
    月2 日，以6000元之價格，向在小港地區真實姓名年籍不詳
    、綽號「猴哥」之人販入數量不詳之第一級毒品海洛因，摻
    入葡萄糖後加以分裝，而於98年4 月3 日上午7 時，因甲○○駕駛車號ZO-6119 號自用小客車搭載丙○○，途中在省道
    台88線高架橋下某處，轉讓數量不詳之海洛因供甲○○施用
    。
三、丙○○另於98年4 月3 日上午6 時多許，在高雄市小港區○○○○路旁，取得具殺傷力之改造手槍1 支（含彈匣）及子
    彈2 顆，並將該含有彈匣之改造手槍1 支及子彈2 顆裝入其
    所有之黑色背袋中，未經許可而無故持有上開具殺傷力之槍
    枝1 支、子彈2 顆；同日並將上開槍枝、子彈攜帶至友人丁○○位在高雄縣大寮鄉○○段278 之211 地號之汽車廠內置
    放即行離去。
四、嗣警因偵辦另案毒品案件，發現丁○○上址之汽車廠鐵皮屋
    內有毒品交易情事（丁○○涉犯毒品危害防制條例案件，經
    本院以98年度審簡字第3191號判決在案），乃於98年4 月3
    日10時許持搜索票至上址執行搜索，並扣得丙○○持有具殺
    傷力之改造手槍1 支（含彈匣）、子彈2 顆（均經鑑驗試射
    ，另外扣得9 顆子彈均不具殺傷力），及其所有供販賣海洛
    因之電子磅秤1 台、夾鏈袋30只、分裝勺4 支、吸管分裝勺
    2 只，經丁○○表示該物品均為丙○○所有，並撥打電話通
    知丙○○回到該址，丙○○遂於當日12時許搭乘由甲○○駕
    駛之車號ZO-6119 號自用小客車返回現場，並在該車內再扣
    得丙○○所有供販賣海洛因聯絡使用之NOKIA 手機1 支（含
    門號0000000000號SIM 卡），以及第一級毒品海洛因共13包
    （驗後合計淨重5.49公克）等物品。
五、案經高雄縣政府警察局移送臺灣高雄地方法院檢察署檢察官
    偵查起訴。
    理  由
壹、證據能力方面
一、證人甲○○於偵查中陳述之證據能力：
    按被告以外之人於偵查中向檢察官所為之陳述，除顯有不可
    信之情況者外，得為證據，刑事訴訟法第159 條之1 第2 項
    定有明文。立法者係以現階段刑事訴訟法規定檢察官代表國
    家偵查犯罪、實施公訴，依法有訊問被告、證人、鑑定人之
    權，且實務運作時，偵查中檢察官向被告以外之人所取得之
    陳述，原則上均能遵守法律規定，不致違法取供，其可信性
    甚高，為兼顧理論與實務，而對被告以外之人於偵查中向檢
    察官所為之陳述，除顯有不可信之情況者外，得為證據，最
    高法院95年度台上字第6675號判決意旨參照。經查，本件證
    人甲○○於偵查中以證人身分向檢察官具結所為之陳述，性
    質上雖屬傳聞證據，惟證人甲○○未曾提及檢察官在偵查時
    有何不法取供之情形，其證言亦無顯不可信之情況，故其於
    偵查中之陳述應具有證據能力。
二、關於搜索車號ZO-6119 號自用小客車所扣得之NOKIA 手機1
    支（含門號0000000000號SIM 卡）、第一級毒品海洛因共13
    包等物品之證據能力：
（一）被告丙○○及其辯護人主張被告並非出於自由意志而同意
      搜索，雖其於扣押筆錄上受搜索人同意執行搜索處簽名，
      此乃因被告當時遭到10餘名警力包圍，見苗頭不對，不敢
      不簽名，是本案搜索車號ZO-6119 號自用小客車部分係違
      法搜索，故因違法搜索扣押取得之證據（含手機簡訊之翻
      拍照片），均無證據能力。
（二）按除法律另有規定外，實施刑事訴訟程序之公務員因違背
      法定程序取得之證據，其有無證據能力之認定，應審酌人
      權保障及公共利益之均衡維護，刑事訴訟法第158 條之4
      定有明文。又搜索乃發現被告或犯罪證據物件及可得沒收
      之物，對於被告或第三人之身體、物件（含電磁紀錄）及
      住宅或其他處所，施以搜查之強制處分。不論就被告或第
      三人而言，搜索係干預受搜索人自由、住宅或財產權之處
      分，因而，基於「法律保留原則」，發動實施搜索處分時
      ，必須有法律之明文規定，且應謹守法律設定之要件限制
      。次按搜索，經受搜索人出於自願性同意者，得不使用搜
      索票，但執行人員應出示證件，並將其同意之意旨記載於
      筆錄，刑事訴訟法第131 條之1 定有明文。是受搜索人同
      意搜索時，為免受搜索人是否出於自願性之同意發生爭執
      ，應將同意意旨記明搜索、扣押筆錄，以明責任。再者，
      刑事訴訟，係以確定國家具體之刑罰權為目的，為保全證
      據並確保刑罰之執行，於訴訟程序之進行，固有許實施強
      制處分之必要，惟強制處分之搜索、扣押，足以侵害個人
      之隱私權及財產權，若為達訴追之目的而漫無限制，許其
      不擇手段為之，於人權之保障，自有未周。故基於維持正
      當法律程序、司法純潔性及抑止違法偵查之原則，實施刑
      事訴訟程序之公務員不得任意違背法定程序實施搜索、扣
      押；至於違法搜索、扣押所取得之證據，若不分情節，一
      概以程序違法為由，否定其證據能力，從究明事實真相之
      角度而言，難謂適當，且若僅因程序上之瑕疵，致使許多
      與事實相符之證據，無例外地被排除而不用，例如案情重
      大，然違背法定程序之情節輕微，若遽捨棄該證據不用，
      被告可能逍遙法外，此與國民感情相悖，難為社會所接受
      ，自有害於審判之公平正義。因此，對於違法搜索、扣押
      所取得之證據，除法律另有規定外，為兼顧程序正義及發
      現實體真實，應由法院於個案審理中，就個人基本人權之
      保障及公共利益之均衡維護，依比例原則及法益權衡原則
      ，予以客觀之判斷，亦即宜就：1 、違背法定程序之程度
      。2 、違背法定程序時之主觀意圖（即實施搜索、扣押之
      公務員是否明知違法並故意為之）。3 、違背法定程序時
      之狀況（即程序之違反是否有緊急或不得已之情形）。4
      、侵害犯罪嫌疑人或被告權益之種類及輕重。5 、犯罪所
      生之危險或實害。6 、禁止使用證據對於預防將來違法取
      得證據之效果。7 、偵審人員如依法定程序，有無發現該
      證據之必然性。8 、證據取得之違法對被告訴訟上防禦不
      利益之程度等情狀予以審酌，以決定應否賦予證據能力（
      最高法院93年度台上字第664 號判例、96年台上第5184號
      判決意旨參照）。
（三）查本件高雄縣政府警察局刑警大隊原係為偵辦第三人丁○○、陳永隆、蘇家立等人涉嫌毒品及竊盜案，而持本院98
      年度聲搜字第652 號搜索票至丁○○上址汽車廠執行搜索
      ，有本院核發上開搜索票、搜索扣押筆錄存卷可參（警卷
      一第55～68頁），因在現場查獲一只之黑色背袋，內裝有
      槍枝、毒品等物，經丁○○表示該物品均為被告所有，遂
      以請託被告買便當為藉口通知被告回到現場，復由甲○○
      駕駛車號ZO-6119 號自用小客車搭載被告於12時許返回現
      場等節，業據執行搜索之警員戊○○證述在卷（本院卷二
      第139 ～141 、144 、145 頁），足見本件警員依搜索票
      上之記載執行搜索時，被告並不在場，乃嗣後經人通知返
      回現場甚明。
（四）搜索原則上係採令狀主義，應用搜索票，由法官審查簽名
      核發之，目的在保護人民免受非法之搜索、扣押。惟因搜
      索處分具有急迫性、突襲性之本質，檢察官、檢察事務官
      、司法警察（官）難免發生時間上不及聲請搜索票之急迫
      情形，故刑事訴訟法另規定有第130 條附帶搜索、第131
      條緊急搜索、第131 條之1 同意搜索之例外無票搜索。查
      車號ZO-6119 號自用小客車自98年3 月31日已讓渡予被告
      所使用，有汽車讓渡書在卷可憑（本院卷二第112 頁），
      則該車於98年4 月3 日警方執行搜索時，已非丁○○所屬
      之和泰車庫所有，自不在98年度聲搜字第652 號執行搜索
      之範圍，證人甲○○亦證稱該車為被告向丁○○購買，其
      於查獲前即知此事，當日雖由其駕駛該車，然警方卻由被
      告簽署同意搜索文件，可見警方於搜索該車前即知該車為
      被告所有乙情；又被告乃因經警於車號ZO-6119 號自用小
      客車內起獲毒品而以現行犯逮捕乙情，業據證人戊○○證
      述明確（本院卷二第148 頁），佐以警方係先製作扣押筆
      錄後再製作逮捕通知書，有高雄縣政府警察局刑警大隊執
      行拘提逮捕告知本人通知書、扣押筆錄在卷可稽（偵卷第
      15、64頁），足徵警方係搜索被告車號ZO-6119 號自用小
      客車起獲毒品後，始依現行犯逮捕被告，本件乃先搜索車
      號ZO-6119 號自用小客車，後逮捕被告，故並無刑事訴訟
      法第130 條「檢察官、檢察事務官、司法警察官或司法警
      察逮捕被告、犯罪嫌疑人或執行拘提、羈押時，雖無搜索
      票，得逕行搜索其身體、隨身攜帶之物件、所使用之交通
      工具及其立即可觸及之處所。」附帶搜索規定之適用。是
      以警方搜索該車之依據係被告同意搜索。
（五）而依刑事訴訟法第131 條之1 同意搜索之規定，固可在受
      搜索人同意之下，實施無令狀之搜索，但受搜索人之同意
      搜索必須係出於自願性，始克相當。本件被告搭車返回現
      場時，始知現場有10餘名警員，嗣後警員並圍繞在其身旁
      ，被告處於優勢警力下，是否能自由決定同意搜索，即非
      無疑；又參以證人甲○○於原審審理中證稱：回去前並無
      人告知伊有警察在現場；案發當日伊停車後車門一打開，
      左腳一踏地頭就被警員壓著，將伊貼在車上搜身，之後伊
      被帶到車子前方蹲著，被告則被帶到另一邊，有5 位以上
      警員或站或坐圍在被告身邊等語明確（本院卷二第150 、
      151 頁），證人戊○○亦證稱被告簽署同意搜索時約有11
      、12位警員集中圍繞在被告身邊，被告沒有說話就簽名等
      語（本院卷第143 頁），足認當時被告一返回現場即為警
      包圍，尚不知發生何事之情況下，受10餘名警員優勢警力
      圍繞之下，心理自然承受重大壓力，且未發一語，故其所
      為之同意，顯然是在意思決定自由受壓制下，不得不屈服
      現狀而為，尚難認其簽名同意搜索確實出於自願性；此外
      ，警員執行搜索程序，卻未於筆錄上勾選搜索筆錄一欄，
      雖執行之依據欄位勾選「依刑事訴訟法第131 條之1 經受
      搜索人同意執行搜索」，並由被告簽名按捺指印，卻無另
      外由被告簽署「自願受搜索同意書」，由此可認被告應非
      出於自願性同意搜索，警員此部分之搜索並非合法，其因
      此而搜得之扣案物品應屬違法搜索而取得之證據。
（六）從而，警方違法搜索車號ZO-6119 號自用小客車扣押取得
      之證據，其證據能力應依上開條文規定，並參以該條立法
      理由以為判斷。經查，本件執法人員執行搜索雖有瑕疵，
      但其違背法定程序應非恣意為之，該違背法定程序之情節
      及侵害被告丙○○權益亦屬輕微，而販賣第一級毒品於立
      法政策上除認此種犯行具有高度不法之內涵外，其嚴重戕
      害國民身心，更有不法暴利可圖，是欲確實防制，非以重
      典加身，難期其後效，故法定本刑為無期徒刑或死刑，足
      見其行為之處罰含有重大公共利益之維護目的在內；且本
      件在被告上開車號ZO-6119 號自用小客車查扣海洛因共13
      包（合計淨重5.49公克），數量並非微少，若經轉手販賣
      或轉讓，將使多數人受害，影響所及，不僅戕害國民健康
      ，且毒品使人上癮，而危及社會治安及政府多年宣導反毒
      之用心，是權衡利害輕重，基於公眾公益之考量，是依前
      開法律規定與上開說明，自應認此部分之該證據仍有證據
      能力，不應遽予排除。另審酌卷內手機簡訊翻拍照片亦係
      依機器之功能，攝錄實物形貌而形成之圖像，並非屬人類
      意思表達書面陳述，非屬傳聞證據，俱有證據能力，並已
      依法踐行證據之調查程序，自得為本件之判決基礎。
三、此外，本判決所引用之其他證據資料（詳後引用之各項證據
    ），其中傳聞證據部分，縱無刑事訴訟法第159 條之1 至第
    159 條之4 或其他規定之傳聞證據例外情形，亦因檢察官、
    被告丙○○及其辯護人於本院審判程序對證據能力均不爭執
    ，亦未於言詞辯論終結前聲明異議，依刑事訴訟法第159 條
    之5 第2 項之規定，本院審酌上開證據作成之情況，並無不
    法採證之情形，且認為適當，是依前開規定，均得作為證據
    。
貳、實體方面
一、販賣第一級毒品部分：
（一）訊據被告丙○○固不否認本件扣案之海洛因均為其所有，
      且係於98年4 月2 日，以6000元之價格，向小港一位叫「
      猴哥」所購買的，販入後有摻入葡萄糖加以分裝等情（本
      院卷一第5 頁），然矢口否認有何販賣第一級毒品犯行，
      其辯護人為其辯護稱：根據甲○○、乙○○在警詢、偵訊
      之證述，均陳述是打被告0000000000號行動電話聯絡要買
      毒品，然後再交易，惟被告否認有販賣第一級毒品予該2
      人，且證人甲○○也證稱確實不曾向被告購買海洛因，其
      警詢中之證述乃為配合警方要求而為不實陳述，偵訊時則
      是順著警詢之證述，繼續為不實陳述，且警詢中證稱是上
      星期向被告購買2 次海洛因，偵訊中改稱是上個月向被告
      購買2 次海洛因，時間上先後矛盾；又證人乙○○證稱向
      被告購買海洛因之時間、地點都不清楚，且並無於98年4
      月2 日4 、5 時有與被告通聯，且其證稱當日並非被告交
      付毒品予其，是否與被告有關尚有疑問等語。
（二）惟查：
  １、證人甲○○於98年4 月3 日偵訊中具結證稱：伊第1 次於
      98年3 月17、18日中午在高雄市○○○○道附近，以500
      元向被告購買1 包海洛因；第2 次是98年3 月29日左右，
      伊先打電話向被告說要買毒品，也是約在高雄市○○○○
      道，買500 元海洛因等語（偵卷第89頁），核與其於當日
      警詢中所述向被告購買毒品之次數、金額、地點等內容大
      致相符，至於購買時間，其於警詢中雖證稱係在上星期向
      被告購買2 次，而無明確指明詳細購買時間為何，偵查中
      雖供稱伊係上個月向被告購買2 次海洛因，並證稱係分別
      於98年3 月17、18日中午及98年3 月29日，與其所稱購買
      時間係98年4 月3 日之上個月相符，且案發當時與98年3
      月29日相隔不過數日，故證人甲○○因此認為係上週之事
      ，亦有可能，又因其於警詢中甫為警查獲，警方僅針對有
      無購買毒品之事為詢問，並無就具體細節事項為詢問，故
      證人甲○○所述較為籠統，衡情一般人倘無特殊情形，對
      於近期發生之事印象較深刻，故證人甲○○泛稱係上星期
      向被告購買2 次海洛因乙節，亦與常情無違，不因此所述
      略有不一即認定證人甲○○偵訊中之證述不可採信；再於
      98年3 、4 月間，證人甲○○居住在高雄市○○區○○路
      武廟郵局附近，鄰近中正交流道，被告居住在高雄縣林園
      鄉麥當勞附近，被告陳稱去找證人甲○○時開車會走中正
      路、博愛路，有時走高速公路，有時走沿海路等語（本院
      卷二第160 頁），是被告與證人甲○○約在中正路段高速
      公路下交易毒品，亦合情理，倘非確有在此地點交易，依
      被告所述，其駕駛之路線甚多，證人甲○○豈會明確指出
      係在中正路段高速公路下交易；此外，證人甲○○於98年
      4 月3 日為警查獲當日所為之偵訊內容，因無暇慮及其與
      被告間之利害關係，且尚未受外力干擾，其並稱與被告為
      朋友關係，並無金錢糾紛或仇隙（本院卷二第153 頁），
      果非真實發生之事，其更無設詞誣陷被告之可能，從而，
      其於偵訊中所述應為真實可信。
  ２、又證人甲○○於偵訊中證稱向被告購買海洛因之前有以電
      話聯絡，其於本院審理時亦證稱係以其0000000000號或
      0000000000號行動電話或00-0000000號室內電話與被告
      0000000000號行動電話聯絡等語（本院卷二第155 頁），
      而0000000000門號為證人甲○○所使用，為證人甲○○所
      承，並有台灣大哥大資料查詢表在卷可稽（本院卷二第
      122 頁背面），而堪認定；佐以卷附行動電話0000000000
      號之通聯紀錄，證人甲○○分別有於98年3 月17日3 時9
      分28秒、12時34分45秒、20時29分22秒以其0000000000號
      行動電話與被告0000000000號行動電話聯絡，並於98年3
      月18日22時10分33秒以其00-0000000號室內電話與被告
      0000000000行動電話聯絡；另於98年3 月29日1 時13分51
      秒、19時55分32秒、22時3 分9 秒以其0000000000號行動
      電話與被告0000000000號行動電話聯絡，此有遠傳電信股
      份有限公司98年5 月20日函暨檢附雙向通聯光碟列印之通
      聯紀錄附卷可查（通聯卷第3 、4 、11、15、75、83、85
      頁），堪以認定。至證人甲○○事後於本院審理時證稱打
      電話給被告是在聊天，長時間的通話是因被告說無工作，
      家裡經濟負擔太重，伊勸被告看開點而在安慰被告，短時
      間的通話則是約出來見面等語（本院卷二第155 、156 頁
      ），然觀諸證人甲○○上開時間與被告之通聯紀錄，通話
      時間介於4 秒至34秒之間，尚難於如此短暫時間與人聊天
      並安慰對方，且證人甲○○已知悉被告經濟不佳，生活狀
      況不好，更無半夜再約被告出外見面之情形；而上開通話
      時間，核與一般購毒者與販毒者聯絡購毒種類、金額、時
      間、地點寥寥數語所需之時間相當，足證上揭通聯紀錄非
      如證人甲○○所述安慰或相約見面所為，應為向被告洽購
      海洛因所為之聯絡，與證人甲○○於偵訊中證述以電話與
      被告聯繫購買毒品事宜等情相符，而可採信。
  ３、證人甲○○雖於本院審理時證稱：伊並無向被告購買過海
      洛因，伊於警詢中證稱有是因為當時警方拿1 張被告已簽
      名的筆錄，說：「他都已經擔起來了，你還要擔嗎？」叫
      伊全部都說是被告的；偵訊中是因為要順著警詢筆錄圓謊
      ；因為今時之法律對被告而言過於沈重，不公平，所以今
      日才更改陳述；警方當時是拿1 張單子上面載有東西之所
      有人為何，就是卷附之扣押物品目錄表（警一卷第72頁）
      給伊看，並說：「他都擔起來了，你何必再擔？」；（檢
      察官問：這張扣押物品目錄表頂多看出被告持有、所有，
      能否看得出販賣或轉讓？）不行；（檢察官問：你怎麼看
      出來有擔起來？）（不語）；警察並無教伊陳述以500 元
      向被告購買毒品及在中正路段高速公路下交易；因伊想先
      敷衍警方，至檢察官及法院再說實話；（檢察官問：為何
      仍繼續敷衍檢察官？）（不語）後改稱當初為了要交保；
      當日移送到地檢署偵訊時，檢察官並無說不老實講就不能
      交保；偵訊後原本交保1 萬元，伊說家中經濟不好，檢察
      官改限制住居等語（本院卷二第149 、150 、153 、154
      、158 頁）。而被告自警詢中即否認有販賣第一級毒品海
      洛因之犯行，警方出示予證人甲○○觀看者乃查扣車號
      ZO-6119 號自用小客車內物品之扣押物品目錄表，其上記
      載扣押物品之所有人為何人，證人甲○○於查獲當時為駕
      駛該車之人，警方出示該目錄表供其查看，亦屬合理，且
      從該目錄表僅得認定在該車內扣得之海洛因為被告所有，
      被告可能涉犯施用或持有毒品罪行，尚無法得出被告有販
      賣或轉讓毒品之犯行；又被告於警詢中指證被告販賣毒品
      之情節，均為其個人之陳述，並無人教導，倘非事實，其
      豈有對於購買毒品之次數、金額、地點為翔實之陳述，於
      偵訊中仍為相同之證述，偵訊後檢察官僅命限制住居，益
      徵證人甲○○所證警詢中係為順應警方要求而指認被告販
      賣海洛因，及偵訊中乃為交保始為相同之證述等節，均不
      可信，其於審理中翻異前詞，證述被告未曾販賣海洛因予
      其等語，顯為事後迴護被告之詞，殊無足取，故其審理時
      之證述無從為被告有利之認定。
  ４、證人乙○○於本院審理時證稱：與被告認識約1 年，伊曾
      經向被告購買海洛因，購買次數不記得，每次都購買1 包
      ，金額為1000元或500 元，伊都是以0000000000號行動電
      話與被告聯絡；98年4 月3 日因為被告電話都不通，所以
      伊才傳簡訊，就是警卷一第21頁的手機簡訊內容；當日因
      這封簡訊，而有人約伊在鳳山麥當勞見面；當天被告並無
      到現場，警察當時要盤查伊，問伊是不是小誼，伊說不是
      ；傳簡訊那天凌晨4 、5 點打電話給被告是要跟被告拿東
      西，那天打電話就怪怪的，伊確定前1 天有跟被告買1000
      元的海洛因，不記得是在三多路與復興路公司附近或大寮
      拷潭靠近高速公路處；4 月2 日當天伊騎機車過去拿，被
      告叫1 個成年男子拿來，伊錢給他，他就走了；伊不知道
      98年4 月2 日打電話給被告的確實時間；伊4 月2 日下午
      約1 、2 點進去公司上班，上班時間會為了購買毒品打電
      話給被告；98年4 月2 日14時56分至15時12分間，共打了
      4 次電話給被告問他是否在高雄，要向他拿海洛因；該日
      18時49分19秒時撥打電話給被告大概也是要跟被告調毒品
      ；4 月2 日伊上班到翌日凌晨3 、4 點下班，伊在公司上
      班時有向被告調到毒品，當日確實有拿到1000元海洛因，
      但時間不記得；伊如果在上班時間打電話給被告調到毒品
      時，若上班時間外出跟被告購買，則地點會約在公司附近
      ，外出不需打卡，不超過30分鐘就可以等語（本院卷二第
      162 ～165 、168 ～174 、176 頁）。證人乙○○對於98
      年4 月2 日向被告購買海洛因之詳細時間、地點因時間經
      過甚久，而無法清楚記憶，惟對於該日有向被告購買1000
      元海洛因，及被告請他人交付海洛因予其等情節，均明確
      為肯定之證述，與其偵訊中證述之內容互核大致相符，且
      證人乙○○於98年4 月3 日傳送手機簡訊予被告，並與警
      相約在鳳山麥當勞見面，而遭警盤查等節，乃屬罕見之事
      ，自當因情況特殊而印象深刻，所述情形亦與證人戊○○
      證述情節無異，故其不至混淆98年4 月3 日及4 月2 日所
      發生之事，從而，其上開證述堪可採信。被告雖辯稱證人
      乙○○購買毒品之時間、地點均未交代清楚，然參諸證人
      乙○○所述，每天跟被告購買1 次海洛因，向被告購買海
      洛因之次數不復記憶，地點亦有在大寮拷潭、明誠路與南
      屏路高分院後面、三多路與復興路公司附近等，倘依此頻
      繁之交易情形，顯難強求證人乙○○記憶每次交易之詳細
      時間及地點，是不因證人乙○○無法指明98年4 月2 日當
      日交易之詳細時間、地點，遽認證人乙○○所言不可採。
      復有被告0000000000號行動電話通聯紀錄、乙○○使用之
      0000000000號行動電話通聯調閱查詢單、手機簡訊翻拍照
      片2 張存卷可參（通聯卷第107 、109 ～111 頁，警卷二
      第64～70頁），堪信被告確實有於98年4 月2 日晚間某時
      與被告洽購1000元海洛因，被告並委由某不詳之成年男子
      交付予證人乙○○無訛。
  ５、此外，在車號ZO-6119 號自用小客車內扣得之海洛因13包
      ，經驗出均含有第一級毒品海洛因成分（合計淨重5.49公
      克，空包裝總重5.79公克，純度27.95 ％，純質淨重1.53
      公克），有法務部調查局濫用藥物實驗室98年5 月7 日調
      科壹字第09823014310 號鑑定書在卷可按（警卷二第79頁
      ）。證人乙○○亦證稱向被告購買之海洛因吸起來跟海洛
      因的效果一樣，現因施用第一級毒品而勒戒中等語（本院
      卷二第172 、161 頁）；證人甲○○因於98年4 月3 日7
      時許在省道台88線高架橋下施用第一級毒品之犯行，有高
      雄縣政府警察局偵辦毒品案件嫌疑人尿液採集編號對照表
      、台灣檢驗科技股份有限公司98年4 月23日濫用藥物尿液
      檢驗報告、本院98年度審訴字第2233號宣示判決筆錄附卷
      可考（偵卷第119 、120 頁，本院卷二第118 頁），足徵
      證人甲○○、乙○○證述有於上開時間向被告購買海洛因
      施用等情均可採信，被告確有販賣第一級毒品予證人甲○○2 次，予證人乙○○1 次。
（三）末參以非法販賣海洛因係政府嚴予查緝之違法行為，且海
      洛因並無公定之價格，並可任意分裝或增減其份量，而每
      次買賣之價量，亦隨時依雙方關係之深淺、當時之資力、
      需求程度及對行情之認知等因素而異其標準，非可一概而
      論，因之販賣之獲利，除經坦承犯行，或帳冊價量均臻明
      確外，委難察得實情，而販賣之人從價差或量差中牟利方
      式雖異，惟其圖利之非法販賣行為則均相同，是縱未確切
      查得販賣賺取之實際差價，但除別有事證，足認係按同一
      價格轉讓，確未牟利之情形外，尚難執此認非法販賣之事
      證有所不足，致知過坦承者難辭重典，飾詞否認者反得逞
      僥倖，而失情理之平；且海洛因價格昂貴，取得不易，苟
      無利可圖，應無甘冒被查緝法辦之危險而平白為轉讓毒品
      之可能。查證人甲○○證稱被告向伊表示工作很難找，又
      有小孩要養，家裡經濟負擔太重，所以經濟狀況不好等語
      （本院卷二第158 頁），被告供稱伊係以幫朋友收帳賺取
      一定成數之佣金維生，98年3 月份之收月約有2 、3 萬元
      ，當時伊太太每月收入約1 萬元，所得都貼補家用，伊共
      有3 名5 歲至9 歲的小孩要養；扣案的海洛因、甲基安非
      他命都是查獲前一天以6000元、5000元購買的，共購買1
      萬1000元等語（本院卷二第185 ～187 頁），是依被告夫
      妻2 人每月薪資共3 、4 萬元，尚需扶養3 名幼子，經濟
      負擔確實較為沈重，則被告1 次購買1 萬1000元之毒品，
      即需另謀圖利管道，始有可能；且販賣第一級毒品乃法定
      本刑為死刑、無期徒刑之重罪，被告若非以從中賺取價差
      之營利意圖售出第一級毒品海洛因予證人甲○○2 次、證
      人乙○○1 次，何以干冒遭查緝判處重刑之風險進行毒品
      交易？是被告有從中賺取差額利潤圖利之意圖及事實甚明
      ，其具有營利之意圖，亦堪認定。
二、轉讓第一級毒品部分：
（一）訊據被告丙○○於本院訊問時承認有轉讓第一級毒品海洛
      因予甲○○（本院卷二第12頁），後則改口否認有何轉讓
      第一級毒品犯行，其辯護人為其辯護稱：證人甲○○證稱
      被告不曾轉讓海洛因給他施用，且其於警詢中稱案發當日
      在台88路上施用海洛因時，被告在車上但未施用毒品，到
      偵查中則稱看到被告在施用，所以被告請他施用，二者陳
      述矛盾，且證人甲○○陳述之前向被告購買，2 人為普通
      朋友，顯然2 人交情不足以使被告無償轉讓毒品予甲○○
      施用等語。
（二）然查：
  １、證人甲○○雖於本院審理時證稱被告並無轉讓毒品予伊；
      伊警詢中並無陳述被告轉讓毒品，偵訊中卻有轉讓之陳述
      ，當時是想盡量讓被告罪輕一點等語（本院卷二第149 、
      154 頁）；惟其於偵訊中除證稱前開被告販賣其2 次海洛
      因外，並證稱：伊最近1 次施用海洛因是於98年4 月3 日
      7 時許，在省道台88線高架橋下施用，這次毒品是被告請
      伊的，伊看到被告在施用毒品，他就請伊施用等語（偵卷
      第89、90頁），與其於警詢中陳稱：伊最近1 次施用海洛
      因是於98年4 月3 日7 時許，在省道台88線快速道路下車
      內施用，當時被告也有在車上，但是他沒有施用毒品等語
      （警一卷第37頁）不符，且於偵訊中證述被告犯罪之情節
      更重於警詢中之證述，而經檢察官質之何以偵訊中多陳述
      1 項轉讓而讓被告罪嫌變重，證人甲○○則不語，是其上
      開所述可否盡信，尚非無疑，故難以此為有利被告之認定
      。
  ２、又查獲當日警方並無查獲證人甲○○持有任何毒品或施用
      工具，而證人甲○○該次確實有施用第一級毒品乙節，業
      已說明如上，倘其偵訊中為圓謊，即應為與警詢中相同之
      證述，又倘若欲使被告罪刑減輕，則應否認被告之犯行，
      豈有除明確指證被告販賣2 次海洛因予伊施用外，另證述
      被告有轉讓1 次海洛因供伊施用？況當時證人甲○○駕駛
      被告之車號ZO-6119 號自用小客車搭載被告外出，則被告
      於施用毒品之際，因念及證人甲○○擔任駕駛且同在車內
      之情分上，無償提供其施用海洛因，亦合情合理，不因之
      前係有償販賣海洛因予證人甲○○，即謂無無償轉讓海洛
      因供證人甲○○施用之可能；且證人甲○○於本院審理時
      已稱並無人教導伊須如何陳述，是伊自己想的等語（本院
      卷二第154 頁），則依其所陳想盡量讓被告罪嫌輕一點，
      而認其與被告確實無仇隙，甚且欲為被告脫罪，其自無飾
      詞陷害被告之理，倘非實際發生之事，應不會陳述，何況
      其於偵訊中所為之證述，較警詢中之證述更為詳盡，從而
      ，證人甲○○偵訊中之證述應堪採信，足認被告確有於98
      年4 月3 日7 時許轉讓海洛因供證人甲○○施用。
三、非法持有改造手槍、子彈部分：
    訊據被告丙○○坦承非法持有改造手槍及子彈之事實，上開
    改造手槍1 枝（含彈匣）、子彈2 顆，經被告以其所有黑色
    背袋裝置並放置在丁○○上址之汽車廠中，為警查扣乙情，
    業據證人丁○○證述在卷，且有扣押物品目錄表、照片6 張
    在卷可證（警卷一第59、74、84、85頁）。又上開改造手槍
    、子彈經送請內政部警政署刑事警察局鑑定，鑑驗結果認該
    改造手槍（槍枝管制編號0000000000），由仿Walther 廠
    PPK/S 型半自動手槍製造之槍枝，換裝土造金屬槍管而成，
    擊發功能正常，可供擊發適用子彈使用，認具殺傷力；子彈
    2 顆，均非制式子彈，經試射可擊發，認均具殺傷力等情，
    亦有內政部警政署刑事警察局98年5 月8 日刑鑑字第
    0980052319號、98年5 月26日刑鑑字第0980070667號鑑驗書
    2 份在卷可按（警卷一第86～89頁，院卷二第24、25頁），
    足認被告此部分自白與事實相符，而堪採信。
四、綜上，被告所辯顯屬犯後卸責之詞，委無足採，本案罪證明
    確，被告犯行均堪認定，應予論罪科刑。
五、論罪科刑
（一）按海洛因為毒品危害防制條例第2 條第2 項第1 款所規定
      之第一級毒品，不得非法販賣、轉讓、持有之。又扣案具
      有殺傷力之改造手槍、非制式子彈分別屬槍砲彈藥刀械管
      制條例第4 條第1 項第1 款、第2 款所稱之手槍、子彈，
      依據同條例第5 條規定，非經中央主管機關許可不得持有
      。核被告丙○○所為，係犯毒品危害防制條例第4 條第1
      項之販賣第一級毒品罪、第8 條第1 項之轉讓第一級毒品
      罪，及槍砲彈藥刀械管制條例第8 條第4 項之非法持有可
      發射子彈具殺傷力之槍枝罪、第12條第4 項之非法持有子
      彈罪。其販賣、轉讓而持有海洛因之低度行為，應為販賣
      、轉讓之高度行為所吸收，均不另論罪。被告以1 持有行
      為同時觸犯非法持有可發射子彈具殺傷力之槍枝及非法持
      有子彈2 罪，為想像競合犯，依刑法第55條之規定，應從
      一重之非法持有可發射子彈具殺傷力之槍枝罪處斷。其上
      開所犯3 次販賣第一級毒品罪、1 次轉讓第一級毒品罪及
      非法持有可發射子彈具殺傷力之槍枝罪間，均犯意各別、
      行為互殊，應予分論併罰。又被告就前開販賣第一級毒品
      予乙○○之犯行，與不詳之成年人間，有犯意聯絡及行為
      分擔，為共同正犯。
（二）按毒品危害防制條例制定之目的，係為防制毒品危害，維
      護國民身心健康，而有關販賣第一級毒品罪責部分，則處
      以死刑或無期徒刑之重刑：然若未分別行為人販賣第一級
      毒品之數量、次數、獲利金額及所造成之危害，一律處以
      死刑或無期徒刑之重刑，自非罰其所當罰之刑事政策目的
      ，亦非阻絕毒害之唯一方法。查被告於本次經警查獲時所
      販入之第一級毒品，賣出次數為3 次，尚未全數流入市面
      ，且實際取得犯罪所得僅2000元，另扣案之海洛因13包（
      驗後合計淨重5.49公克，空包裝總重5.79公克，純度
      27.95 ％，純質淨重1.53公克），是被告所販賣第一級毒
      品之數量非鉅，且販出3 次即為警查獲，衡之毒品危害防
      制條例第4 條第1 項法定本刑為死刑、無期徒刑，倘與大
      量販賣毒品者相比，若處以被告該法定最輕本刑無期徒刑
      ，猶尚嫌過重，難謂符合罪刑相當性及比例原則，是被告
      前開犯罪情狀相較於法定之重刑，在客觀上情節尚堪憫恕
      ，爰依刑法第59條之規定，就被告所犯販賣第一級毒品3
      罪均予以酌量減輕其刑。
（三）爰審酌被告明知海洛因為政府明令禁止持有、轉讓、販賣
      之第一級毒品，且易使人上癮，竟為牟私利而販賣海洛因
      ，又無償供他人施用，殘害國民身心健康，足使社會施用
      毒品人口增加，而相對提高社會負成本，減損勞動生產力
      ，影響社會層面至深且鉅，被告犯後猶否認犯行，毫無悔
      意，態度不佳，又明知非法持有手槍、子彈，對社會治安
      造成之潛在危害甚大，並可能對他人之生命安全構成威脅
      ，竟仍未經許可而無故持有，所為惡性非輕，應予非難，
      並考量本案被告販售第一級毒品次數為3 次，販賣所得僅
      2000元，獲利非豐，復念及被告犯後坦承持有前揭改造手
      槍、子彈之犯行，雖持有上該物品，但尚查無用以犯罪或
      有何其他不當行為，及其犯罪之動機、目的、手段、智識
      程度、生活狀況等一切情狀，分別量處如主文所示之刑（
      含併科罰金），及就併科罰金部分，諭知易服勞役之折算
      標準，並合併定其應執行之刑，且就併科罰金部分，諭知
      易服勞役之折算標準，以資懲戒。
（四）扣案之海洛因13包（驗後合計淨重5.49公克，空包裝總重
      5.79公克，純度27.95 ％，純質淨重1.53公克），係屬毒
      品危害防制條例第2 條第2 項第1 款所規定之第一級毒品
      ，且屬違禁物，爰依毒品危害防制條例第18條第1 項前段
      之規定，不問屬於犯人與否，沒收銷燬之，並於被告轉讓
      第一級毒品之罪刑項下宣告之，至因鑑定耗損部分之毒品
      ，因已滅失不存在，自無庸諭知沒收銷燬。扣案之NOKIA
      手機1 支（含門號0000000000號SIM 卡）、電子磅秤1 台
      、夾鏈袋30只、分裝勺4 支、吸管分裝勺2 只，既係用於
      與購毒者聯絡之用，及分裝毒品所用之物，乃係供被告販
      賣第一級毒品犯罪所用之物，且為被告所有，業據被告供
      陳在卷，均應依毒品危害防制條例第19條第1 項之規定，
      併予宣告沒收，並於被告販賣第一級毒品予證人乙○○之
      罪刑項下宣告之。未扣案販毒所得500 元、500 元、1000
      元，為被告因犯罪所得之財物，亦應依毒品危害防制條例
      第19條第1 項之規定，分別於各次販賣第一級毒品罪刑項
      下宣告沒收，如全部或一部不能沒收時，以其財產抵償之
      。又扣案可發射子彈具有殺傷力之改造手槍1 支（槍枝管
      制編號00000000 00 號），為槍砲彈藥刀械管制條例所規
      定未經許可不得持有之違禁物，不問屬於犯人與否，應依
      刑法第38條第1 項第1 款規定，於被告非法持有可發射子
      彈距殺傷力之槍枝罪刑項下宣告沒收；扣案非制式子彈2
      顆，經送內政部警政署刑事警察局試射鑑定結果，認均具
      有殺傷力，已如前述，均係槍砲彈藥刀械管制條例第4 條
      第1 項第2 款所定之彈藥，乃屬違禁物，惟均因試射而滅
      失，已失其違禁物之性質，自毋庸為沒收之宣告，併此敘
      明。至其餘扣案之物品（安非他命15包、玻璃球吸食器1
      個、小武士刀1 支、帳冊1 本、半圓型量尺1 支、吸食器
      2 只、K 他命1 包、殘渣袋3 只），或為被告施用毒品所
      用之物或為其日常生活所用之物，要與被告前開犯行無關
      ，爰均不為沒收銷燬或沒收之宣告。
據上論斷，應依刑事訴訟法第299 條第1 項前段，毒品危害防制
條例第4 條第1 項、第8 條第1 項、第18條第1 項前段、第19條
第1 項，槍砲彈藥刀械管制條例第8 條第4 項、第12條第4 項，
刑法第11條、第28條、第42條第3 項、第55條、第59條、第51條
第5 款、第38條第1 項第1 款，判決如主文。
本案經檢察官陳麗琇到庭執行職務。
中    華    民    國    98    年    8     月    31    日
                  刑事第十六庭  審判長法  官  曾逸誠
                                      法  官  林柏壽
                                      法  官  王靖茹
以上正本證明與原本無異。
如不服本判決應於收受送達後10日內向本院提出上訴書狀，並應
敘述具體理由；如未敘述上訴理由者，應於上訴期間屆滿後20日
內向本院補提理由書（均須按他造當事人之人數附繕本）「切勿
逕送上級法院」。
中    華    民    國    98    年    8     月    31    日
                                      書記官  陳鈺甯
附錄本案論罪科刑法條：
毒品危害防制條例第4條第1項
製造、運輸、販賣第一級毒品者，處死刑或無期徒刑；處無期徒
刑者，得併科新臺幣1000萬元以下罰金。
毒品危害防制條例第8條第1項
轉讓第一級毒品者，處 1 年以上 7 年以下有期徒刑，得併科新
臺幣100萬元以下罰金。
槍砲彈藥刀械管制條例第8條
未經許可，製造、販賣或運輸鋼筆槍、瓦斯槍、麻醉槍、獵槍、
空氣槍或第4 條第1 項第1 款所定其他可發射金屬或子彈具有殺
傷力之各式槍砲者，處無期徒刑或5 年以上有期徒刑，併科新臺
幣1000萬元以下罰金。
未經許可，轉讓、出租或出借前項所列槍枝者，處5 年以上有期
徒刑，併科新臺幣1000萬元以下罰金。
意圖供自己或他人犯罪之用，而犯前二項之罪者，處無期徒刑或
7 年以上有期徒刑，併科新臺幣1000萬元以下罰金。
未經許可，持有、寄藏或意圖販賣而陳列第1 項所列槍枝者，處
3 年以上10年以下有期徒刑，併科新臺幣700 萬元以下罰金。
第1 項至第3 項之未遂犯罰之。
槍砲彈藥刀械管制條例第12條
未經許可，製造、販賣或運輸子彈者，處1 年以上7 年以下有期
徒刑，併科新臺幣500 萬元以下罰金。
未經許可，轉讓、出租或出借子彈者，處6 月以上5 年以下有期
徒刑，併科新臺幣300 萬元以下罰金。
意圖供自己或他人犯罪之用，而犯前二項之罪者，處3 年以上10
年以下有期徒刑，併科新臺幣700 萬元以下罰金。
未經許可，持有、寄藏或意圖販賣而陳列子彈者，處5 年以下有
期徒刑，併科新臺幣 300 萬元以下罰金。
第1 項至第3 項之未遂犯罰之。


司法院資訊處製作；財團法人民間司法改革基金會備份。
